臺灣士林地方法院刑事裁定　　　　　 100年度交聲字第1114號
原處分機關　臺北市交通事件裁決所
異　議　人
即受處分人　黃釋慰
上列異議人因違反道路交通管理處罰條例事件，對於臺北市交通
事件裁決所中華民國100 年11月7 日北市裁罰字第裁22－A00YGK
851 號裁決書所為之處分，聲明異議，本院裁定如下：
    主  文
異議駁回。
    理  由
一、原處分意旨略以：異議人即受處分人黃釋慰於民國100 年11
    月5 日凌晨4 時14分許，駕駛車牌號碼9507－TM號自用小客
    車，行經臺北市麥帥一橋處，因有「汽車駕駛人駕駛汽車，
    拒絕接受酒精濃度測試之檢定」之違規，經警製單舉發，異
    議人於應到案日期前申訴，原處分機關函請舉發機關調查結
    果，仍認異議人有上開拒絕接受酒精濃度測試檢定之違規行
    為，乃依道路交通管理處罰條例第35條第4 項及第67條第2
    項（裁決書誤載為第68條第2 項）規定，裁處新臺幣（下同
    ）6 萬元，吊銷駕駛執照，3 年內不得考領駕駛執照。
二、聲明異議意旨略以：異議人一直都有相當配合酒測，但員警
    只給1 小免洗杯水漱口，未給予2000cc水飲用，且異議人當
    時緊張，又喉嚨不適，故採集不到酒測值，並無拒測，請求
    撤銷原處分云云。
三、按汽車駕駛人拒絕接受酒精濃度測試之檢定者，處6 萬元罰
    鍰，並當場移置保管其車輛及吊銷其駕駛執照。又汽車駕駛
    人，曾依第35條第4 項前段規定吊銷駕駛執照者，3 年內不
    得考領駕駛執照，道路交通管理處罰條例第35條第4 項前段
    、第67條第2 項前段分別定有明文。
四、經查：
  (一)異議人上揭時、地駕車經員警攔檢，見其面潮紅，疑有飲酒
    ，要求對之施以呼氣酒精濃度測試，因前後3 次酒測過程中
    ，異議人均吐氣量不足，員警乃以異議人拒絕接受酒精測試
    ，填製舉發通知單當場舉發等情，有證人即舉發員警王世安
    之證述、本件舉發違反道路交通管理事件通知單、酒精濃度
    測定列印單附卷可稽（見本院卷第14、15、23至25頁）。
  (二)而本件施測之酒測儀器，實通過經濟部標準檢驗局國家標準
    檢驗合格，領有檢定合格證書，具有高度準確性，亦有經濟
    部標準鑑驗局檢定合格證書1 紙附卷足按（見本院卷第33頁
    ）。再徵諸當時除異議人3 度測試之酒精濃度測定列印單（
    測試時間分別為4 時05分、4 時09分、4 時14分，案號為23
    、24、26）均顯示「NO SAMPLE 」外，並經員警王世安當場
    自測（測試時間4 時11分，案號25）顯示測定值為「0.00MG
    /L」外，有卷附4 紙酒精濃度測定值列印單可稽（見本院卷
    第14頁），由機器當時既可正常測取員警自我施測之數值，
    益見絕無發生異議人有正常吐氣，但機器卻故障未能順利測
    取數據之可能。
  (三)證人王世安已明確證稱：「當時我請異議人將車靠邊停車，
    再請她出示證件，配合作酒測的稽查，以我們警政署函頒的
    取締酒後駕車標準作業流程，先確認異議人飲酒結束是否已
    滿15分鐘，我有問異議人，她說飲酒結束到被我攔停稽查已
    滿15分鐘，請她寫確認單，異議人有要求礦泉水漱口，我也
    提供礦泉水讓她漱口，異議人在簽完確認單後，我就進行酒
    測程序，我有先口頭告知異議人酒測機的操作方式及使用技
    巧，還有現行法規取締標準，第一次吐氣因異議人吐氣量不
    足，所以檢測失敗，我們就進行第二次檢測，在此同時也一
    而再在而三告知她使用酒測器的技巧，並請她配合我的指令
    ，我也有告知她如果一而再再而三失敗達三次，我們會認定
    是消極不配合，我會開舉發拒測及拒測的法律效果包括罰鍰
    6 萬元、吊銷駕照3 年內不得重考、車輛移置保管，異議人
    第二次吹一樣吐氣量不足而失敗，我就親自示範一次給她看
    ，結果有成功檢測出我的酒測值是0.00，我再第三次請異議
    人吹氣，結果仍然吐氣量不足失敗，之後我便開立舉發通知
    單」等語（見本院卷第24頁）。
  (四)而異議人於進行酒測當時，或僅咬住吹管，或將氣體吹至管
    外，或未依警指示將吹管以口完全包覆吹氣，或未持續吹氣
    使機器反應，可徵諸本院勘驗舉發過程過程錄影光碟內容乃
    以：「員警王世安：大口吹氣、大口吹氣、大口吹氣... 小
    姐，你要不要做酒測，如果你要做酒測的話，就請你積極的
    配合喔，黃小姐。這樣子，呼（員警王世安示範大吹一口氣
    吹在異議人的手背上），大口一點，大力一點，深呼吸，大
    口吹氣」、「員警王世安：深呼吸，大口吹氣，這樣都沒有
    ，黃小姐，黃小姐，請你嘴巴含著吹管，對著吹管裡面吹長
    氣，你開始吹氣之後就不要中斷，不要停頓，大口吹氣，大
    力一點，手伸出來感受一下，這樣有沒有（員警對著異議人
    的手吹一口氣），感受到了嗎？來深呼吸，大口吹氣，來再
    來再來再來，你嘴巴整個含住，這是乾淨的，新的，你嘴巴
    整個含住它，然後把氣整個吹進裡面，集中的吹進裡面，好
    不好？」、「員警王世安：來深呼吸，大口吹氣，你都沒有
    含住啊。DV拿來，DV拿來錄。你整個把它抿住，包住，氣體
    全部進入吹管，不要只有抿著而已，你自己在做什麼動作，
    你自己應該也知道，要避重就輕我沒意見，但是你要測成功
    。深呼吸，大口吹氣（畫面中異議人之嘴巴並未完全包覆吹
    管），再來再來再來，黃小姐... 」、「員警王世安：你嘴
    巴整個包住這個吹管可以嗎？」、「員警王世安：你只要把
    嘴唇抿住，把氣體全部吹到裡面去，你都是吹到旁邊去，完
    全沒有用，你吹到旁邊去完全不會做分析，完全不會做採樣
    ，數量完全不夠」、「員警王世安：大口吹氣，大口再來再
    來，（嗶聲響）失敗了喔，失敗一次了喔。我跟你講一下，
    如果你這樣一而再，再而三喔，失敗達三次，我們就會認定
    你是消極的不配合，會開立拒測喔。開立拒測是罰6 萬塊，
    吊銷駕照，3 年之內不得重考，車輛移置保管…請你積極的
    配合，大力吹氣，吹氣之後就不要中斷，不要停頓... 」、
    「員警王世安：把氣體集中的吹進氣管裡面。你剛做的動作
    就是這樣子（員警王世安拿起一根吹管示範異議人吹氣的情
    形），我們有錄影等一下再放給你看」、「員警王世安：全
    部集中的吹進吹管裡面，不要吹到旁邊去，那些完全無法做
    採樣，這是失敗第一次喔，沒有分析值，第一次失敗喔，請
    你簽名（機器列印酒測單，員警王世安拿酒測單給異議人簽
    名）。現在進行第二次喔，這是新的吹管，你檢查一下，沒
    問題拆封給我。使用方式我再重複的跟你講一下，深呼吸，
    秉氣，嘴巴抿住吹管，將氣體集中的吹進吹管裡面，全部吹
    到吹管裡面，不要吹到旁邊去，當你開始吹氣之後就不要中
    斷，不要停頓，我說停再停，大力吹氣，大力一點。歸零喔
    ，零點零零（員警王世安顯示機器歸零之情形給異議人看）
    」、「員警王世安：來，深呼吸。來大口吹氣，大力吹氣，
    大力吹氣，這樣都沒有，這樣都沒有。黃小姐... 」、「員
    警王世安：大力吹氣，如果你失敗的話我是沒意見，我就開
    你拒測，我已經一而再，再而三積極的跟你講使用方法，你
    要配合就請你配合，我也很嚴厲的跟你講。（異議人口咬住
    吹管）深呼吸，大力吹氣，這樣都沒有，你氣體都沒有吹出
    來，面板都沒有反應，你有沒有做吹氣的動作面板都有反應
    ，喔大力，再來再來（異議人鬆開吹管，機器發出一聲短的
    「嗶」音），你剛剛有一陣子有一點點氣出來了，但是它只
    有... （另一員警：停頓）」、「員警王世安：我示範給你
    看喔，我等一下親自示範給你看，如果你這一次再失敗我就
    示範給你看，再失敗，抱歉我就要開你拒測了，請你積極配
    合（異議人口咬住吹管的吹口約二分之一的部位，並未完全
    包覆吹管的吹口）。深呼吸大力吹氣，再來再來（異議人鬆
    開吹口，機器發出短的一聲「嗶」音），你再大力一點可以
    嗎，用力吹氣可以嗎？」、「員警王世安：我們只是要你吹
    氣，我們只是要氣體而已。麻煩你配合好不好，深呼吸（異
    議人口咬住吹管的吹口），大力吹氣大力吹氣，這樣都沒有
    這樣都沒有，再來再來（異議人鬆開吹口，機器發出「嗶」
    的一聲）你失敗囉，失敗第二次。（機器開始列印酒測單）
    」、「員警王世安：黃小姐，我親自示範一次什麼叫吹氣，
    什麼叫大力，什麼叫做吐而已，你等一下如果再失敗的話我
    們就開立拒測，拒測的話是罰6 萬，吊銷駕照，3 年之內不
    得重考，車輛移置保管，要扣車要罰錢，而且會沒有駕照，
    我親自示範一次給你看。測出來一樣是NOSAMPLE，沒有任何
    分析，失敗了請在被測人這邊簽名（員警王世安將列印之酒
    測單交給異議人簽名確認），第二次失敗…好我示範一次給
    你看，你看仔細，看仔細喔（另一員警稱「有吹氣會有「十
    」號」），眼睛看清楚，耳朵聽清楚，（兩字聽不清）會有
    聲音，我測出來要是0.01的話表示我勤務中飲酒，這樣是不
    被允許的，一樣，都是0.00，這是開始採樣的標記，你看面
    板（員警王世安提示手持機器面板給異議人看），深呼吸喔
    （員警王世安口咬住吹管開始示範吹氣，發出一聲長的吹氣
    聲音），你有聽到這個聲音嗎？這表示ok，他會進行分析，
    分析值是0.00，表示我沒有喝酒，沒有氣體，沒有酒精反應
    ，等一下是你最後一次機會了，請你積極的配合，如果再失
    敗的話，我真的會開你拒測了。我再重申一次，拒測是罰6
    萬，新台幣6 萬元，吊銷駕照，3 年之內不得去考領，車輛
    要扣車，移置保管（機器開始列印員警王世安酒測的酒測單
    ，員警王世安提示該酒測單給異議人看）我測成功就會歸零
    ，設定值0.00，每一張都有案號，案號就是（員警王世安手
    指案號處給異議人看），前面就是23、24，下一次就是26，
    我們都有做列管。來現在進行最後一次喔，最後一次，新的
    吹管給你，沒問題拆封給我，最後一次，請你把握機會。再
    跟你講一下，深呼吸，秉氣，嘴巴含住吹管，把氣體集中的
    吹進吹管裡面，當你開始吹氣之後就不要中斷，不要停頓，
    大力吹氣，我說停在停就好了」、「員警王世安：就像我剛
    剛那樣子啊，我都已經示範給你看了。喔都有示範給你看（
    機器發出嗶聲，員警王世安提示機器歸零情形給異議人看）
    ，歸零0.00。我剛示範是在你眼前進行的，絕對不會有問題
    吧，而且你有聽到我吹氣的聲音啊，所以我剛剛就請你眼睛
    看清楚，耳朵聽清楚了，來，深呼吸。（另一員警：用力）
    」、「員警王世安：靠近一點靠近一點。大力，（異議人口
    咬住吹管吹口約一半的部位，嘴巴並未完全包覆吹管的吹口
    ）再來再來（機器發出一聲短的「嗶」音，異議人鬆開吹口
    ），黃小姐，一絲絲的停頓中斷都不要有（重複），你只要
    有停頓它就會停止採樣。它是要連續的，來深呼吸（異議人
    口咬住吹管吹口約一半的部位，嘴巴並未完全包覆吹管的吹
    口），再來再來大口大口（機器發出一聲短的「嗶」音，異
    議人鬆開吹口）它又停止採樣了。」「員警王世安：聽到嗶
    聲它就是停止採樣，表示你吹氣的過程。異議人：我沒有停
    啊。…量忽大忽小它也不接受，我剛剛都是很穩定的輸出啊
    。」、「員警王世安：機器不是我能控制它，是它自己做反
    應的。深呼吸（異議人口咬住吹管吹口約一半的部位，嘴巴
    並未完全包覆吹管的吹口），大口，大力大力，（機器發出
    嗶聲）失敗了喔，你放棄我要開你拒測了」等情（見本院卷
    第25至29頁），可見異議人確有以不持續吐氣、吐氣量不足
    、將氣體吹到管外等舉措消極不配合，足證異議人確有拒絕
    接受酒測之事實明確。
  (五)異議人雖辯稱喉嚨痛云云，然觀諸異議人於舉發過程，既可
    與員警對答如流（見本院卷第25至29頁），實難認有喉嚨痛
    至未能吹氣之身體不適情形存在，所辯已屬有疑，且未提供
    任何憑據以供本院調查，實難遽信。異議人雖再辯稱：員警
    未提供2000 cc 水飲用云云，然員警已向異議人確認飲酒完
    畢逾15分鐘以上，經異議人簽名確認無訛（見本院卷第6 頁
    ），員警並有提供飲水予異議人漱口，且是否喝水2000cc，
    要與異議人消極拒測之行為亦無關連，所辯尚無可取。
五、綜上所述，異議人於前揭時、地，確有「酒後駕車，拒絕呼
    氣酒精測試」之交通違規事實，洵堪認定。原處分機關依道
    路交通管理處罰條例第35條第4 項、第67條第2 項之規定，
    裁處異議人罰鍰6 萬元，吊銷駕駛執照，並於3 年內不得再
    考領駕駛執照，核無違誤，本件異議為無理由，應予駁回。
據上論斷，應依道路交通事件處理辦法第18條，裁定如主文。
中    華    民    國   100    年    12    月    30    日
                  刑事第九庭    法  官  蘇琬能
以上正本證明與原本無異。
如不服本裁定應於送達後5日內向本院提出抗告狀。
中    華    民    國   101    年    1     月    2     日
                                書記官  張馨尹